【裁判字號】    95,台上,6043
【裁判日期】    951109
【裁判案由】    違反槍砲彈藥刀械管制條例
【裁判全文】
最高法院刑事判決            九十五年度台上字第六０四三號
上  訴  人  甲○○
上列上訴人因違反槍砲彈藥刀械管制條例案件，不服台灣高等法
院花蓮分院中華民國九十五年七月三十一日第二審判決（九十五
年度上訴字第一一九號，起訴案號：台灣花蓮地方法院檢察署九
十三年度偵字第二六一０號），提起上訴，本院判決如下：
    主  文
上訴駁回。
    理  由
一、未經許可，製造可發射子彈具有殺傷力之改造手槍部分：
按刑事訴訟法第三百七十七條規定，上訴於第三審法院，非以判
決違背法令為理由，不得為之。是提起第三審上訴，應以原判決
違背法令為理由，係屬法定要件。如果上訴理由狀並未依據卷內
訴訟資料，具體指摘原判決不適用何種法則或如何適用不當，或
所指摘原判決違法情事，顯與法律規定得為第三審上訴理由之違
法情形，不相適合時，均應認其上訴為違背法律上之程式，予以
駁回。本件上訴人甲○○上訴意旨略稱(一)、上訴人並無操作工業
車床之技術能力，原審亦未鑑定扣案之車床是否可堪使用，即逕
為不利上訴人之認定，於法有違。(二)、本件為警查獲之地點係一
般住宅，該處並未有工業用電之設施，乃原審就上情未詳予調查
釐清，逕以推測之詞為不利上訴人之認定，於法有違。(三)、本件
並無積極證據足以證明上訴人有原判決事實欄所載之犯行，則依
罪疑惟輕之原則，自應為有利於上訴人之論斷。乃原判決遽為不
利上訴人之認定，於法有違等語。
惟查原判決認定上訴人有原判決事實欄所記載之未經許可，製造
可發射子彈具有殺傷力之改造手槍（累犯）犯行，係以訊據上訴
人坦承非法持有上開具有殺傷力之槍枝等情是實，上訴人雖否認
有製造槍枝等犯行，辯稱：扣案槍枝及子彈是陳昌旺交給伊，扣
案之槍管及零件是陳昌旺的云云。然查上訴人於警詢中坦承：扣
案物品除林家弘所持有之黑色手槍一支外，其餘物品均係伊所有
……改造工具是伊向做鐵工的朋友拿的，伊購買槍枝後聽朋友說
可以改造，就進行改造；證人林家弘於警詢中供稱：……伊有看
過上訴人改造槍管，扣案之工具都是上訴人等人的；證人陳永宗
、陳昌旺於原審審理時證稱：……伊確定上訴人曾拿出如原判決
援引第一審判決事實欄所載之槍枝把玩。扣案上開改造玩具手槍
一支（槍枝管制編號0000000000），經鑑定結果認係
由仿FN廠一九一０型半自動手槍製造之金屬玩具手槍，換裝土造
金屬槍管改造而成之改造手槍，機械性能良好，可擊發適用之子
彈，認具殺傷力；扣案之槍管，其中三支係土造金屬槍管等情，
有內政部警政署刑事警察局九十三年十月十九日刑鑑字第０九三
０一九六八０七號槍彈鑑定書附卷可稽。另有如原判決事實欄所
載用以製造槍枝之工具等扣案可資佐證。上訴人嗣於偵查及事實
審法院審理中先後否認辯解各情不一，且陳昌旺並於原審審理中
否認扣案槍枝等為伊所有等情，另參酌證人石順豐、張智冠、林
家弘相關供述各情，堪認上訴人嗣又否認辯解各情，係屬事後卸
責之詞，不足採信等情，予以綜合判斷。因而撤銷第一審判決，
就此部分改判論處上訴人未經許可，製造可發射子彈具有殺傷力
之改造手槍（累犯）罪刑，已於判決內說明其所憑之證據及其認
定之理由，從形式上觀察，並無違背法令之情形。按證據之取捨
與證據之證明力如何，均屬事實審法院得自由裁量、判斷之職權
；苟其此項裁量、判斷，並不悖乎通常一般之人日常生活經驗之
定則或論理法則，又於判決內論其何以作此判斷之心證理由者
，即不得任意指摘其為違法，而據為提起第三審上訴之合法理由
。原判決綜合上述各項證據資料，認定上訴人確有前揭犯行等情
，乃其採證認事調查職權之合法行使，不容任意指為違法。按有
利於被告之證據不採納及應於審判期日調查之證據，係指該證據
倘予採納或經調查所能證明者，得以推翻原審判決所確認之事實
，而得據以為不同之認定而言。如非事理所必然，或係無從調查
之證據方法，即欠缺其調查之必要性，縱未調查，或未於理由特
加說明，均與所謂違背法令之情形不相適合。原判決已說明其認
定上訴人有前揭犯行，其所依憑之證據及理由，而原審縱就上訴
意旨所載各情為調查，亦非即能為有利於上訴人之認定，尚不得
任意指摘原審有應調查之證據而未予調查之違法。況原審於最後
審判期日調查證據完畢開始辯論前，審判長問上訴人及其辯護人
尚有何證據請求調查，上訴人及其辯護人均答稱：「無」（原審
卷第六十八頁）。而本院為法律審，上訴人在本院又為此爭執，
自非依據卷內資料執為指摘之合法上訴第三審理由。上訴人徒憑
己意或就原判決已有說明之事項，或就原審判斷證據證明力之合
法職權行使，漫指其違法，重為單純事實上之爭執，難謂係適法
上訴第三審之理由，其此部分上訴違背法律上之程式，應予駁回
。
二、未經許可，持有子彈部分：
查第三審上訴書狀，應述上訴之理由，其未述者，得於提起
上訴後十日內補提理由書狀於原審法院，已逾上述期間，而於第
三審法院未判決前仍未提出上訴理由書狀者，第三審法院應以判
決駁回之，刑事訴訟法第三百八十二條第一項、第三百九十五條
後段規定甚明。本件上訴人就原判決論處其未經許可，持有子彈
（累犯）罪刑，不服原判決，於九十五年八月二十一日具狀提起
上訴，並未就未經許可，持有子彈部分述其上訴之理由，迄今
逾期已久，於本院未判決前仍未就此部分提出上訴理由，依上開
規定，其此部分上訴自非合法，應予駁回。
據上論結，應依刑事訴訟法第三百九十五條，判決如主文。
中    華    民    國  九十五  年   十一   月    九    日
                      最高法院刑事第一庭
                          審判長法官  董  明  霈
                                法官  林  茂  雄
                                法官  張  祺  祥
                                法官  呂  永  福
                                法官  吳  信  銘
      本件正本證明與原本無異
                                      書  記  官
中    華    民    國  九十五  年   十一   月   十五   日
                                                      Ｅ


司法院資訊處製作；財團法人民間司法改革基金會備份。
